臺灣臺北地方法院刑事判決　　　　　　 95年度易緝字第212號
公　訴　人　臺灣臺北地方法院檢察署檢察官
被　　　告　丙○○
上列被告因詐欺案件，經檢察官提起公訴（93年度偵字第17733
號、93年度偵緝字第1613號、94年度偵字第22738號），被告於
準備程序中為有罪之陳述，經本院合議庭裁定改由受命法官獨任
進行簡式審判程序，判決如下：
    主  文
丙○○共同連續意圖為自己不法之所有，以詐術使人將本人之物
交付，處有期徒刑捌月。
    事  實
一、丙○○係位臺北市○○區○○街50號銧德企業有限公司（下
    稱銧德公司）之登記負責人，甲○○（通緝中）為實際負責
    人，均明知銧德公司自民國92年8月間起，已陷於無資力狀
    態且無付款能力，竟與真實姓名年籍不詳之成年男子「吳義
    昌」、「邱崇仁」共同基於意圖為自己不法所有之概括犯意
    聯絡，自92年8月間起至同年9月間止，共同以銧德公司名義
    ，佯以購貨銷售為由，連續於如附表所示之時間、向如附表
    所示之友嘉國際股份有限公司（下稱友嘉公司）及立勛股份
    有限公司（下稱立勛公司）等廠商，以先付訂金、餘款另簽
    發萬通商業銀行（下稱萬通商銀）敦南分行帳號0000000000
    000-0帳戶與華南商業銀行（下稱華南商銀）敦和分行帳號0
    0000000000-0帳戶支票方式，購買如附表所示之數位相機、
    液晶螢幕等產品，先後共計購得價值新臺幣（下同）304萬
    4,563元之產品，致如附表所示廠商誤認銧德公司有付款能
    力，而依約交付貨物至銧德公司位在臺北市○○區○○路18
    號門市，惟前述支票屆期提示皆未獲兌現，丙○○、甲○○
    復避不見面，始知上情。
二、案經友嘉公司、立勛公司訴由臺北市政府警察局大安分局、
    中正第二分局報告臺灣臺北地方法院檢察署偵查起訴。
    理  由
一、本件被告丙○○所犯為刑法第339條第1項之罪，核屬刑事訴
    訟法第273條之1第1項所定死刑、無期徒刑、最輕本刑為3年
    以上有期徒刑以外之罪，亦非高等法院管轄之第一審案件，
    而被告於本院行準備程序中就被訴事實為有罪之陳述，經告
    知被告簡式審判程序之旨並聽取當事人意見後，本院合議庭
    裁定由受命法官獨任進行簡式審判程序，合先敘明。
二、訊據被告丙○○對上揭事實於本院審理中坦承不諱，核與證
    人甲○○、乙○○、丁○○、陳秋蘭、潘進添、阮輝陽、楊
    榮賢、葉銘杰、林如山之證述大致相符，而被告為銧德公司
    登記負責人，以公司負責人名義簽發本票，向立勛公司、友
    嘉公司訂購如附表所示之產品，該等公司出貨後銧德公司開
    立之貨款支票未兌現等情，有被告之名片、銧德公司變更登
    記表、本票、銧德公司訂購單、被害廠商報價單、出貨單、
    銧德公司開立之華南商銀敦和分行、萬通商銀敦南分行支票
    附卷可稽，又銧德公司自92年8月間起已陷於無資力且無付
    款能力狀況一節，復有銧德公司設於中國信託商業銀行、華
    南商銀敦和分行、華南商銀南勢角分行、華南商銀雙和分行
    、合作金庫銀行南勢角分行、臺灣中小企業銀行新店分行、
    臺灣中小企業銀行雙和分行、板信商業銀行興南分行、臺新
    國際商業銀行之開戶資料、交易明細表及退票資料在卷可查
    。綜上所述，足認被告自白與事實相符，犯行洵堪認定，應
    依法論科。
三、查被告行為後，刑法部分條文於94年2月2日經總統公布修正
    ，並自95年7月1日起施行；又刑法施行法增訂第1條之1亦於
    同年6月14日經總統公布，並自同年7月1日起施行。按行為
    後法律有變更者，適用行為時之法律，但行為後之法律有利
    於行為人者，適用最有利於行為人之法律，現行刑法第2條
    第1項定有明文。此條規定係規範行為後法律變更所生新舊
    法律比較適用之準據法，是刑法第2條本身雖經修正，但刑
    法第2條既屬適用法律之準據法，本身尚無比較新舊法之問
    題，於新法施行後，應一律適用裁判時之現行刑法第2條之
    規定，為「從舊從輕」之比較，合先敘明。次按本次刑法修
    正之比較新舊法，應就罪刑有關之共犯、未遂犯、想像競合
    犯、牽連犯、連續犯、結合犯，以及累犯加重、自首減輕暨
    其他法定加減原因（如身分加減）與加減例等一切情形，綜
    其全部罪刑之結果而為比較，最高法院95年5月23日95年度
    第8次刑庭會議著有決議可資參照。經查：
   (一)刑法第339條第1項之詐欺取財罪之法定刑為5年以下有期徒
     刑、拘役或科或併科銀元1千元以下罰金，而依增訂之刑法
     施行法第1條之1規定：「中華民國94年1月7日刑法修正施
     行後，刑法分則編所定罰金之貨幣單位為新臺幣。94年1月
     7日刑法修正時，刑法分則編未修正之條文定有罰金者，自
     94年1月7日刑法修正施行後，就其所定數額提高為30倍。
     但72年6月26日至94年1月7日新增或修正之條文，就其所定
     數額提高為3倍。」，比較修正之刑法施行法第1條之1第2
     項，與罰金罰鍰提高標準條例第1條，因罰金最高額度相同
     ，並無輕重之分，故非刑罰法令之變更，無刑法第2條第1
     項比較新舊法之適用，應逕適用裁判時之刑法施行法第1條
     之1（最高法院95年度第21次刑事庭會議決議參照）。另刑
     法第33條第5款修正為：「主刑之種類如下：五、罰金：新
     臺幣1千元以上，以百元計算之」；與被告行為時之刑罰法
     律，即罰金罰鍰提高標準條例第1條前段規定之提高倍數10
     倍及修正前刑法第33條第5款規定之罰金最低額銀元1元相
     比較，新舊法關於上開詐欺取財罪所得併科罰金之最高額
     並無不同規定，然新法將上開詐欺取財罪所得科處之罰金
     最低額提高為新臺幣1千元，因此，比較上述修正前、後之
     刑罰法律，本案自應適用被告行為時之刑法第33條第5款規
     定論處被告罪責，對被告較為有利。
   (二)刑法第56條連續犯之規定業經刪除，則被告之數犯罪行為
     ，於新法施行後，應予分論併罰。此刪除雖非犯罪構成要
     件之變更，但顯已影響行為人刑罰之法律效果，自屬法律
     有變更，新舊法比較之結果，仍應適用較有利於被告之行
     為時法律即舊法論以連續犯。
   (三)修正前刑法第28條規定：「二人以上共同實施犯罪之行為
     者，皆為共犯。」，修正後刑法第28條則規定為：「二人
     以上共同實行犯罪之行為者，皆為共犯。」，揆諸本條之
     修正理由係為釐清陰謀共同正犯、預備共同正犯、共謀共
     同正犯是否符合正犯之要件，被告、甲○○及真實姓名年
     籍不詳之成年男子「吳義昌」、「邱崇仁」間均為有犯意
     聯絡及行為分擔之共同正犯，並非陰謀犯或預備犯，不論
     依修正前或修正後之規定均係共同實施犯罪行為之共同正
     犯，是新舊法處罰之輕重相同，且對於被告並無有利不利
     之問題，應依一般法律適用原則適用裁判時法即修正後刑
     法第28條之規定（最高法院95年度第21次刑事庭會議決議
     意旨參照）。
   (四)綜上法律修正前、後之比較，揆諸前揭說明及刑法第2條第
     1項規定，本案以適用被告行為時之相關刑罰法律論處被告
     罪責，對被告較為有利。
四、核被告丙○○所為，係犯刑法第339條第1項之詐欺取財罪。
    被告先後多次詐欺取財犯行，時間緊接，方法相同，觸犯構
    成要件相同之罪名，顯係基於概括犯意為之，應依修正前刑
    法第56條連續犯規定論以一罪，並依法加重其刑。爰審酌被
    告不思循合法正當途徑獲得財富，明知自己及銧德公司已陷
    於無資力狀態且無付款能力，猶向被害廠商購入貨品並開立
    本票及支票，嚴重影響告訴人權益，惟犯後尚知坦認犯行，
    態度尚可，暨其犯罪之手段、生活狀況、智識程度等一切情
    狀，量處如主文所示之刑。又中華民國96年罪犯減刑條例雖
    經立法院制定，並經總統於96年7月4日公布，自96年7月16
    日起生效，惟本件被告係本院於前開減刑條例施行前通緝，
    且係經緝獲到案而非自動歸案，依前開減刑條例第5條規定
    ，尚無該減刑條例之適用，附此敘明。
據上論斷，應依刑事訴訟法第273條之1第1項、第299條第1項前
段，刑法第2條第1項前段、第28條、第56條（修正前）、第339
條第1項，刑法施行法第1條之1，判決如主文。
本案經檢察官呂俊儒到庭執行職務
中　　華　　民　　國　　96　　年　　12　　月　　21　　日
　　　　　　　　　刑事第七庭    法  官  徐淑芬
以上正本證明與原本無異。
如不服本判決，應於判決送達後10日內向本院提出上訴狀（應抄
附繕本）。告訴人或被害人如對於本判決不服者，應具備理由請
求檢察官上訴，其上訴期間之計算係以檢察官收受判決正本之日
期為準。
                                書記官  廖純瑜
中　　華　　民　　國　　96　　年　　12　　月　　21　　日
附錄本案論罪科刑法條全文
中華民國刑法第339條
意圖為自己或第三人不法之所有，以詐術使人將本人或第三人之
物交付者，處5年以下有期徒刑、拘役或科或併科1千元以下罰金
。以前項方法得財產上不法之利益或使第三人得之者，亦同。
前二項之未遂犯罰之。
┌────┬──────┬─────┬────┬────┬────┬─────┬────┬────┐
│被害廠商│  訂購日期  │貨品名稱及│貨品金額│支票或未│付款銀行│ 付款帳號 │票    號│ 發票日 │
│        │  （民國）  │型號      │（新臺幣│支付金額│        │          │        │（民國）│
│        │            │          │）      │（新臺幣│        │          │        │        │
│        │            │          │        │）      │        │          │        │        │
├────┼──────┼─────┼────┼────┼────┼─────┼────┼────┤
│友嘉公司│92年8月27日 │電腦液晶  │98,000元│98,000元│華南商銀│0000000000│NC264767│92年9月 │
│        │            │螢幕V70   │        │        │敦和分行│6-1       │5       │27日    │
├────┼──────┼─────┼────┼────┼────┼─────┼────┼────┤
│友嘉公司│92年8月29日 │LCD Monito│159,863 │159,863 │華南商銀│0000000000│NC264770│92年10月│
│        │            │r YP7100  │元      │元      │敦和分行│6-1       │4       │3日     │
├────┼──────┼─────┼────┼────┼────┼─────┼────┼────┤
│友嘉公司│92年9月2日  │LCD Monito│1,228,50│1,228,50│無      │無        │無      │無      │
│        │            │r YP7100  │0元     │0元     │        │          │        │        │
├────┼──────┼─────┼────┼────┼────┼─────┼────┼────┤
│友嘉公司│92年9月16日 │LCD Monito│614,250 │614,250 │無      │無        │無      │無      │
│        │            │r YP7100  │元      │元      │        │          │        │        │
├────┼──────┼─────┼────┼────┼────┼─────┼────┼────┤
│立勛公司│92年9月16日 │數位相機QV│124,950 │99,960元│萬通商銀│0000000000│AG326380│92年9月 │
│        │            │-R40W     │元      │        │敦南分行│261-3     │2       │24日    │
├────┼──────┼─────┼────┼────┼────┼─────┼────┼────┤
│立勛公司│92年9月18日 │數位相機EX│819,000 │655,200 │萬通商銀│0000000000│AG326380│92年9月 │
│        │            │-S2ACA、EX│元      │元      │敦南分行│261-3     │3       │25日    │
│        │            │-S2AMV、EX│        │        │        │          │        │        │
│        │            │-S2ARD    │        │        │        │          │        │        │
├────┴──────┴─────┼────┼────┼────┼─────┼────┼────┤
│        總                計      │3,044,56│2,855,77│無      │無        │無      │無      │
│                                  │3元     │3元     │        │          │        │        │
└─────────────────┴────┴────┴────┴─────┴────┴────┘
